【裁判字號】    92,交易,33
【裁判日期】    920909
【裁判案由】    過失致死
【裁判全文】
臺灣板橋地方法院刑事判決                          九十二年度交易字第三三號
    公  訴  人  臺灣板橋地方法院檢察署檢察官
    被      告  丙○○
右列被告因過失致死案件，經檢察官提起公訴（九十一年度偵字第一七九號），
本院判決如左：
    主  文
丙○○因過失致人於死，處有期徒刑肆月，如易科罰金，以佰元折算壹日。
    事  實
一、丙○○於民國九十一年四月七日十四時十分許，騎乘車牌號碼ＨＵ七─一八五號
    重型機車，沿臺北縣板橋市○○路往新海橋方向行駛，應注意汽車行駛時，行經
    人車擁擠處所，應減速慢行，作隨時停車之準備，且駕駛人應注意車前狀況，隨
    時採取必要之安全措施，而依當時情形又無不能注意之情事，於行經板橋市○○
    路三二五巷巷口時，因值清明時節路上人車眾多，竟疏於注意，未減速慢行，致
    不慎撞及沿臺北縣板橋市○○街九巷駛出往中正路三二五巷方向行駛之由林坤霖
    所騎乘之ＧＪＫ─七六九號重型機車，致林坤霖人車倒地，造成林坤霖頭部鈍傷
    、顱內出血，經送醫後不治死亡。丙○○於肇事後即留於現場，並於有偵查犯罪
    職務之員警前往現場處理時，向尚不知何人犯罪之員警自首並坦承肇事。
二、案經林坤霖之子乙○○訴由臺北縣政府警察局報請臺灣板橋地方法院檢察署檢察
    官偵查起訴。
    理  由
一、訊據被告丙○○矢口否認有何過失致死犯行，辯以：我沒有闖紅燈，警察開我闖
    紅燈是根據甲○所言，警察並沒有看到，林坤霖突然從巷口衝出來，應是他出來
    斜擦撞到我，並不是我直接撞到他，發生事故後，我人也昏迷了。我那時是綠燈
    ，林坤霖有無闖紅燈我不知道（詳見本院九十二年四月十七日訊問筆錄）等語。
    經查：
（一）證人甲○於警訊中證述：伊與林坤霖之方向為由金華街九巷往中正路三二五巷
      行駛，丙○○行車之方向是由中正路往大仁街方向行駛，以時速六十公里之速
      度闖紅燈撞上林坤霖等語（參見臺灣板橋地方法院檢察署九十一年度相字第四
      六一號卷，第八頁）。又於檢察官偵訊時證稱：「肇事者從右手邊、新海橋的
      方向過來」（見同上卷第三十一頁）。是其指述異議人之行車方向為新莊往板
      橋方向（按證人甲○證述大仁街為過金華街往板橋方向）。惟於交通案件抗告
      程序中於臺灣高等法院九十一年九月二十三日調查時又結證稱：「我們那時候
      沿著金華街在等紅綠燈，後來綠燈一亮，他就先走。他被撞到的地方是在板橋
      往新莊的車道。在車道的中間被撞到。」「我們要橫越馬路，要到中正路三二
      五巷。」「（問：你在警察局的時候說受處分人是從中正路往大仁街方向走，
      有何意見？）大仁街是過金華街往板橋方向。」等語，業經本院調閱臺灣高等
      法院九十一年度交抗字第七二號卷查明無訛。是證人甲○所指異議人行車方向
      究為板橋往新莊方向，或是新莊往板橋方向，竟先後指證不一，已有可疑。再
      參酌本案證人甲○雖與異議人並不謀識，但證人甲○與被害人林坤霖係認識五
      、六年之友人，且當日中午證人甲○係前往被害人住處喝茶聊天後，再分騎機
      車一同欲前往板橋市○○○街，途經肇事地點時係由被害人機車先行，證人甲
      ○則騎在被害人機車後面二、三部機車之距離等情，已據證人甲○所供述在卷
      （同前臺灣高等法院九十一年九月二十三日訊問筆錄）。則證人甲○非惟與被
      害人熟識，且當時二人所騎機車係前後同行，其與被害人一同行進時是否均有
      遵守號誌管制，二人利害關係一致，則其證言指證係異議人闖紅燈云云是否可
      採，即有可疑，自難遽依證人甲○唯一有瑕疵之警訊證述即據以認定係異議人
      丙○○駕駛汽車，行經有燈光號誌管制之交岔路口闖紅燈肇事之違規行為。
（二）惟按汽車行經人車擁擠處所，應減速慢行，作隨時停車之準備。汽車行駛時，
      駕駛人應注意車前狀況並隨時採取必要之安全措施。道路交通安全規則第九十
      一條第一項第三款、第九十四條第三項分別定有明文。
（三）被告於本院訊問時曾稱：我是綠燈行駛車速應該是比他快一點（詳參本院九十
      二年四月十七日訊問筆錄）。而本案雖無法確認究竟係被告或被害人闖紅燈肇
      致此事故，然觀諸相驗卷內所附照片及審理卷中被告所提出之照片，被害人所
      騎乘機車之左側擋桿向後方扭曲、車輪旁鎖頭歪斜、方向燈毀損，被告所騎乘
      機車前端斜板嚴重歪曲毀損、線路及前輪雙叉避震器裸露，可見係被告機車之
      前端與被害人機車左側前半部發生碰撞，此亦為被告於本院訊問時所自承（見
      本院九十二年七月九日訊問筆錄）。且依上開照片機車受損情形，其撞擊力道
      顯非輕微。被告於偵查中答辯狀內稱其維持時速三十公里（同前相字卷第四十
      一頁），則在被告供稱被害人之車速較慢之情況下，斟酌雙方車速，是否有可
      能導致如此撞擊力道？又如雙方車速均緩慢，惟被告又無法及時煞車以避免撞
      及被害人，適足佐證其未注意車前狀況以便作隨時停車之準備。再依卷內照片
      、現場圖所示及被告與證人甲○之陳述可知，兩車撞擊地點在靠近中線車道之
      位置，被告亦自承當日正逢清明時節且附近又有廟宇行人眾多，路邊也停了很
      多車，就靠中線一點騎（同上相字卷第四十一頁、本院九十二年七月九日訊問
      筆錄）。按在人車眾多之情況下，被告自應減速慢行，作隨時停車之準備，其
      既往靠近中線之位置行駛，足認當日人車數量非比平常，被告騎車更應注意週
      遭情形，而依當時情況又無不能注意之情事，被告竟未減速慢行，其駕車行為
      應有過失無訛。且被告於檢察官偵訊時亦坦承自己有疏失（見同上相字卷第三
      十一頁背面）。被害人因本件車禍，頭部鈍傷、顱內出血致死，被告過失駕駛
      肇事行為，與被害人之死亡結果間，具有相當因果關係。至被告辯稱被害人林
      坤霖有酒後駕車情形一節，經長庚紀念醫院林口分院函稱林坤霖抽驗血液中酒
      精濃度為５ｍｇ／ｄｌ，換算成呼氣酒精濃度僅達○．○二五ｍｇ／ｌ，此有
      該院九十一年十一月二十六日（九一）長庚院法字第一一八○號函、九十二年
      四月十五日（九二）長庚院法字第○三九三號函各一件分別附於九十一年度偵
      字第一七○九○號偵查卷第十八頁及本院卷內可稽。被害人林坤霖之酒精濃度
      並未達不能安全駕車之取締標準，且亦無證據可證明其飲用酒類與本件車禍事
      故之發生有何因果關係，被告自無從據此免其過失之責任，附此敘明。
（四）此外，復有道路交通事故調查報告表、車禍現場照片十六幀、本院現場勘驗筆
      錄、現場照片十五幀；又被害人因此次車禍，頭部鈍傷、顱內出血死亡，亦經
      檢察官督同檢驗員相驗屬實，製有相驗筆錄、相驗屍體證明書、臺北縣立板橋
      醫院驗傷診斷書在卷可稽。本案事證明確，被告過失致死犯行洵堪認定，應依
      法論科。
二、核被告丙○○所為，係犯刑法第二百七十六條第一項之過失致死罪。被告於本件
    車禍肇事後即留於現場，並於員警前往現場處理時，向據報前來尚不知何人犯罪
    之員警自首坦承肇事，有臺北縣政府警察局板橋分局偵辦交通事故案件所製作之
    「交通事故駕駛人是否自首調查表」一份在卷足憑，堪認被告確有對於未發覺之
    上開過失犯罪自首而受裁判之情事，應依刑法第六十二條前段之規定減輕其刑。
    爰審酌因被告短暫之疏忽行為，竟發生致人死亡之重大結果；另斟酌被告之過失
    程度並非嚴重，且無前科，此有臺灣高等法院被告全國前案紀錄表在卷可憑，然
    迄未能與被害人家屬達成和解等一切情狀，量處被告如主文所示之刑，並諭知易
    科罰金之折算標準。
據上論斷，應依刑事訴訟法第二百九十九條第一項前段，刑法第二百七十六條第一項
、第六十二條前段、第四十一條第一項前段，罰金罰鍰提高標準條例第一條前段、第
二條，判決如主文。
本案經檢察官謝宗甫到庭執行職務。
中    華    民    國      九十二      年      九      月        九      日
                                      臺灣板橋地方法院交通法庭
                                          法  官  李君豪
右正本證明與原本無異。
如不服本判決，應於判決送達後十日內，向本院提出上訴狀。
                                          書記官  楊灥
中    華    民    國      九十二      年      九      月        九      日
附錄本案論罪科刑法條全文
刑法第二百七十六條：
  因過失致人於死者，處二年以下有期徒刑、拘役或二千元以下罰金。
  從事業務之人，因業務上之過失犯前項之罪者，處五年以下有期徒刑或拘役，得併
  科三千元以下罰金。


司法院資訊處製作；財團法人民間司法改革基金會備份。
